【裁判字號】    98,交聲,340
【裁判日期】    981120
【裁判案由】    違反道路交通管理處罰條例
【裁判全文】
臺灣宜蘭地方法院交通事件裁定         98年度交聲字第340號
移送  機關  交通部公路總局臺北區監理所宜蘭監理站
異  議  人
即受處分人  甲○○
上列受處分人因違反道路交通管理處罰條例案件，對於交通部公
路總局臺北區監理所宜蘭監理站於民國98年8月25日所為之宜監
字第裁43-Q00000000號裁決處分，聲明異議，本院裁定如下：
    主  文
異議駁回。
    理  由
一、原處分機關係以：異議人即受處分人甲○○騎乘車牌號碼52
    3-BBE號重型機車，於民國98年1月21日23時50分許，行經宜
    蘭縣宜蘭市○○街與康樂路交岔路口（裁決書、宜蘭縣政府
    警察局舉發違反道路交通管理事件通知單〈下稱舉發通知單
    〉均誤載為宜蘭縣宜蘭市○○路與康樂路口），因有未依規
    定戴安全帽之違規事實，為宜蘭縣政府警察局宜蘭分局新民
    派出所警員黃振家發覺按鳴警笛攔停，並要求其靠路邊停車
    接受稽查，惟異議人竟未依指示停車接受稽查而駕車加速逃
    逸，舉發機關以有「未戴安全帽」、「違反本條例之行為，
    拒絕停車接受稽查而逃逸」之違規行為，製單舉發。嗣經原
    處分機關依道路交通管理處罰條例第31條第6項、第60條第1
    項之規定，裁處新臺幣（下同）6千5百元罰鍰，並依同條例
    第63條第1項第1款規定記違規點數1點。
二、聲明異議意旨略以：於98年1月21日23時50分許，異議人係
    將車牌號碼523-BBE號重型機車出借予友人「許鈞勝（音同
    ）」，且「許鈞勝」於98年6月間亦曾向異議人坦承其有騎
    乘該機車被警察追，故異議人並未有「未戴安全帽」、「違
    反本條例之行為，拒絕停車接受稽查而逃逸」之違規行為，
    況異議人並未收受本件舉發通知單，為此聲明異議，請求撤
    銷原處分等語。
三、按機器腳踏車駕駛人或附載座人未依規定戴安全帽者，處駕
    駛人5百元罰鍰；又汽車駕駛人，駕駛汽車有違反本條例之
    行為，經交通勤務警察或依法令執行交通稽查任務人員制止
    時，不聽制止或拒絕停車接受稽查而逃逸者，除按各該條規
    定處罰外，處3千元以上6千元以下罰鍰，道路交通管理處罰
    條例第31條第6項、第60條第1項分別定有明文。另汽車駕駛
    人有違反道路交通管理處罰條例第60條第1項之情形者，除
    依原條款處罰鍰外，並予各記違規點數1點，同條例第63條
    第1項第1款亦有明文。
四、經查：
  (一)異議人即受處分人甲○○對於車牌號碼523-BBE號重型機車
    之使用人，於98年1月21日23時50分許，行經宜蘭縣宜蘭市
    ○○街與康樂路交岔路口，因有未依規定戴安全帽之違規事
    實，為宜蘭縣政府警察局宜蘭分局新民派出所警員黃振家發
    覺按鳴警笛攔停，並要求其靠路邊停車接受稽查，惟該使用
    人竟未依指示停車接受稽查而駕車加速逃逸，舉發機關遂以
    有「未戴安全帽」、「違反本條例之行為，拒絕停車接受稽
    查而逃逸」之違規行為，製單舉發之事實不爭執（見本院卷
    第26頁至第27頁），核與證人黃振家於本院訊問時證述情節
    相符（見本院卷第24頁至第26頁），並有現場測繪圖1張、
    宜蘭縣警察局員警工作紀錄簿1張、宜蘭縣政府警察局宜警
    交字第Q00000000號舉發通知單1張在卷可佐（見本院卷第5
    頁、第33頁至第34頁），堪認此部分事實係屬真實。
  (二)異議人雖辯稱：伊當時將機車出借予友人「許鈞勝」使用，
    伊並未有上開違規行為，且伊亦未收受本件舉發通知單云云
    。然查：
  1.按逕行舉發之舉發通知單，應按已查明之資料填註車牌號碼
    、車輛種類、車主姓名及地址，並於通知單上方空白處加註
    逕行舉發之文字後，由舉發機關送達被通知人；又處理違反
    道路交通管理事件，有關文書送達之程序，依行政程序法之
    規定；道路交通管理事件統一裁罰基準及處理細則第11條第
    1項第4款、第5條規定，分別定有明文。再送達，於應受送
    達人之住居所、事務所或營業所為之。但在行政機關辦公處
    所或他處會晤應受送達人時，得於會晤處所為之；於應送達
    處所不獲會晤應受送達人時，得將文書付與有辨別事理能力
    之同居人、受雇人或應送達處所之接收郵件人員；又送達不
    能依前2條規定為之者，得將文書寄存送達地之地方自治或
    警察機關，並作送達通知書2份，1份黏貼於應受送達人住居
    所、事務所、營業所或其就業處所門首，另1份交由鄰居轉
    交或置於該送達處所信箱或其他適當位置，以為送達；由郵
    務機關為送達者，得將文書寄存於送達地之郵政機關，行政
    程序法第72條第1項、第73條第1項及第74條第1項、第2項分
    別定有明文。揆諸前揭法條規定，有關本件舉發通知單之送
    達，自應適用行政程序法有關文書送達之程序。查本件異議
    人之戶籍地址與其所有車牌號碼523-BBE號重型機車之車籍
    地址均為宜蘭縣員山鄉○○路○段101巷5號，迄今並未變更
    ，此有異議人個人基本資料查詢結果、車號查詢重型機車車
    籍資料各1份在卷可稽（見本院卷第35頁至第36頁），而本
    件異議人所有之車牌號碼523-BBE號重型機車，於上開時、
    地，因有上開違規行為，由宜蘭政府警察局宜蘭分局新民派
    出所警員逕行製單舉發，該舉發通知單於98年2月10日掛號
    郵寄至宜蘭縣員山鄉○○路○段101巷5號，因未獲會晤送達
    之本人，亦無受領文書之同居人、受雇人或應送達處所之接
    收郵件人員，遂作送達通知書2份，1份黏貼於異議人住所門
    首，另1份置於該送達處所信箱或其他適當位置以為送達，
    並寄存在員山郵局（18區），此有宜蘭縣政府警察局宜蘭分
    局98年9月18日警蘭交字第0982012062號函附中華民國郵政
    交寄大宗掛號函件存根、宜蘭縣政府警察局宜蘭分局送達證
    書各1份在卷可憑（見本院卷第18頁至第20頁），揆諸前揭
    說明，自應認本件舉發通知單業已合法送達，不因異議人實
    際有無至員山郵局（18區）領取而受影響。是異議人辯稱：
    伊未收受舉發通知單云云，顯不足採。
  2.次按本條例之處罰，受舉發違反道路交通管理事件之受處罰
    人，認為受舉發之違規行為應歸責他人者，應於舉發違反道
    路交通管理事件通知單應到案日期前，檢附相關證據及應歸
    責人相關證明文件，向處罰機關告知應歸責人，處罰機關應
    即另行通知應歸責人到案依法處理。逾期未依規定辦理者，
    仍依本條例各該違反條款規定處罰，道路交通管理處罰條例
    第85條第1項定有明文。是以，於逕行舉發之交通違規案件
    ，車輛所有人若未遵期到案陳明實際駕駛人，自應受推定為
    車輛駕駛人，並依對車輛駕駛人之規定予以裁罰（包括罰鍰
    、記違規點數等處罰）。查異議人於本件舉發通知單應到案
    日期即98年2月20日前，並未檢附相關證據及應歸責人「許
    鈞勝」相關證明文件，向交通部公路總局臺北區監理所宜蘭
    監理站告知應歸責人為「許鈞勝」，此業經異議人於本院訊
    問時坦承在卷（見本院卷第27頁至第28頁），則揆諸前揭規
    定，異議人既逾期未依道路交通管理處罰條例第85條第1項
    規定辦理歸責實際駕駛人，自仍應依其所違反之道路交通管
    理處罰條例第31條第6項、第60條第1項、第63條第1項第1款
    規定處罰。是異議人仍以前詞辯稱：伊未有本件交通違規行
    為云云，亦不足採。
  (三)綜上所述，本件事證明確，異議人之違規行為堪以認定。
五、從而，本件異議人既然有上開違規之事實，原處分機關據以
    援引道路交通管理處罰條例第31條第6項、第60條第1項之規
    定，裁處6千5百元罰鍰，並依同條例第63條第1項第1款規定
    記違規點數1點，於法並無不當，本件異議為無理由，應予
    駁回。
六、據上論斷，應依道路交通管理處罰條例第87條第2項、道路
    交通案件處理辦法第19條，裁定如主文。
中    華    民    國    98    年    11    月    20    日
                  交通法庭法  官  蘇錦秀
以上正本證明與原本無異。
如不服本裁定，應於裁定送達後5日內向本院提出抗告狀（須附
繕本）。
                          書記官  劉晨輝
中    華    民    國    98    年    11    月    23    日


司法院資訊處製作；財團法人民間司法改革基金會備份。
